臺灣新北地方法院民事裁定
111年度監宣字第726號
聲  請  人  林高賦  

代  理  人  廖宏文律師(扶助律師)
上列聲請人就汪碧玉聲請監護宣告事件，聲請為汪碧玉選任特別
代理人，本院裁定如下：
    主  文
一、聲請駁回。
二、聲請程序費用由聲請人負擔。
    理  由
一、聲請意旨略以：聲請監護宣告之人汪碧玉前向本院聲請監護
    宣告案件，並經本院以111年度監宣字第729號審理中，同時
    汪碧玉亦有聲請訴訟救助，且經本院以111年度家救字第108
    號裁定准予訴訟救助在案。又汪碧玉為新北市低收入戶，其
    目前安置於北新醫院，安置機構社工即聲請人林高賦透過申
    請法律扶助替汪碧玉聲請選任特別代理人，現已獲財團法人
    法律扶助基金會士林分會准予扶助，復經本院以111年度家
    救字第140號裁定准予訴訟救助。是汪碧玉現無非訟程序能
    力，爰依法聲請選任財團法人法律扶助基金會士林分會指派
    之廖宏文律師為汪碧玉之特別代理人，以利該件非訟程序之
    進行。
二、按無訴訟能力人有為訴訟之必要，而無法定代理人或法定代
    理人不能行代理權者，其親屬或利害關係人，得聲請受訴法
    院之審判長，選任特別代理人，民事訴訟法第51條第2項定
    有明文。上開規定依家事事件法第97條及非訟事件法第11條
    規定，於家事非訟事件準用之。又對於因精神障礙或其他心
    智缺陷，致不能為意思表示或受意思表示，或不能辨識其意
    思表示之效果者，法院得因本人、配偶、四親等內之親屬、
    最近一年有同居事實之其他親屬、檢察官、主管機關、社會
    福利機構、輔助人、意定監護受任人或其他利害關係人之聲
    請，為監護之宣告，民法第14條第1 項定有明文。又於聲請
    監護宣告事件，應受監護宣告之人有程序能力，家事事件法
    第165 條前段亦有明定。是民法第14條第1 項明文賦予應受
    監護宣告之人「本人」有聲請監護宣告之權能，並於家事事
    件法第165 條為配套之程序能力特別規定，是以，若應受監
    護宣告之人本人欲提起監護宣告之聲請，民法第14條第1 項
    及家事事件法第165 條已賦予其本人有自主發動監護宣告程
    序之權能，非無程序能力之情形。　　　　
三、經查，聲請人主張汪碧玉目前安置於北新醫院，前以本人名
    義向本院聲請宣告其本人為受監護宣告之人等情，業據本院
    依職權調取本院111年度監宣字第729號監護宣告事件全案卷
    宗核閱無誤，堪信為真。惟：
　㈠家事事件法第165條已明定如上，即應受監護宣告人不論其是
    否具有意思能力，於聲請監護宣告事件，均賦與程序能力，
    僅於法院認有必要時，為保障應受監護宣告之人之實體及程
    序利益，而為其選任程序監理人；換言之，民法第14條第1
    項明文賦予應受監護宣告之人「本人」有聲請監護宣告之權
    能，並於家事事件法第165條為配套之「程序能力」等特別
    規定，故應受監護宣告之人縱無意思能力，仍得以「本人名
    義」聲請監護宣告，法院除有事實足認無選任之必要者外，
    應依職權為其選任程序監理人，並應經有精神科專科醫師或
    具精神科經驗之醫師參與鑑定，且法院除有事實足認無訊問
    之必要者外，亦應於鑑定人前，就應受監護宣告之人之精神
    或心智狀況，訊問鑑定人及應受監護宣告之人，其後始得為
    監護宣告。則應受監護宣告之人於監護宣告事件中，既有聲
    請監護宣告之權能，且有配套之程序能力等相關特別規定（
    臺灣高等法院暨所屬法院105年法律座談會民事類提案第1號
    、第2號研討結果參照），自無再為應受監護宣告之人選任
    特別代理人之必要。　　
　㈡再者，依民事訴訟法第51條第2項之規定，選任特別代理人之
    聲請人須為利害關係人，聲請人固主張其為汪碧玉之主責社
    工，惟依其主張內容，亦僅止於協助其日常生活、相關事項
    之代辦，汪碧玉之身心狀態若已符合聲請監護宣告之意見，
    前開事務之代為處理，自仍應由經選任為汪碧玉監護人之人
    負責，尚難僅以前開事實上之協助，即認聲請人為法律上之
    利害關係人。從而，聲請人聲請選任特別代理人，於法尚屬
    無據，應予駁回。
四、依家事事件法第97條，非訟事件法第21條第1項，民事訴訟
    法第78條，裁定如主文。　　
中　　華　　民　　國　　111 　年　　9 　　月　　7 　　日
                  家事法庭    法  官　康存真
以上正本係照原本作成。
如對本裁定抗告須於裁定送達後10日內向本院提出抗告狀，並應
繳納抗告費新臺幣1,000元整。
中　　華　　民　　國　　111 　年　　9 　　月　　7 　　日
                              書記官　林俐婷